Inventaris van het archief van de Houtvesterij van Holland en West-Friesland
Nationaal Archief, Den Haag
Houtvesterij van Holland en West-Friesland
Houtvesterij Holland
1353-1794
3553
9.10 meter; 216 inventarisnummers.
Normale geschreven, getypte en gedrukte documenten, geen bijzondere handschriften.
Nationaal Archief, Den Haag
De Houtvesterij van Holland en West-Friesland was belast met de rechtspraak over alle jachtzaken en met het verlenen van jachtvergunningen. Het archief bevat stukken betreffende jachtvergunningen en financiële zaken, verder o.a. stukken afkomstig van en requesten aan de Opperhoutvester (de prins van Oranje).
Archiefvorming
Geschiedenis van de archiefvormer
Het college van houtvester en meesterknapen van Holland en West-Friesland was belast met de rechtspraak over alle jachtzaken en met het verleenen van jachtvergunningen. Wanneer het is opgericht is niet uit te maken; de oudste bewaard gebleven rol, die in het jaar 1565 aanvangt, is zeker niet de eerste geweest. De namen houtvester en meesterknaap kom men reeds heel vroeg voor; in een charter dd. 1314 Juli 5 spreekt graaf Willem van zijn houtvesters in den houte van Haarlem
Van Mieris: Charterboek van Holland II, blz.143,
en in een charter dd. 1404 Juli 24 is ons de oudste aanstelling
Van Mieris; Charterboek van Holland III, blz. 792.
van een knape in de wildernis bewaard gebleven. Behalve de houtvester van het Haarlemmerhout worden nog vermeld die van het Haagsche Bosch, en van het Rijgersbosch, in Bindelmerbroek
J.Rendorp; Verhandeling over het recht van de jacht 1777, blz.47.
. Deze afzonderlijke houtvesterijen werden later tot één houtvesterij vereenigd, en langzamerhand is daaruit het zuiver rechterlijk college ontstaan, zooals dat bekend is uit het plakkaat-generaal
Meruka; "Plakkaten en Ordonnantien van de houtvesterie 1605, blz.56.
van de houtvesterij dd. 1517 December 26. Dit college bestond uit een luitenant-houtvester, gewoonlijk alleen houtvester genoemd
Waar in onderstaande stukken gesproken wordt van den houtvester is dus eigenlijk de luitenant-houtvester bedoeld.
, die als aanklager optrad en drie meesterknapen die het vonnis wezen, en wier aantal eerst tot vier en in het jaar 1716 tot acht werd uitgebreid, toen er vier afgevaardigden van de steden bij kwamen. Blijkens de laatste rol loopende over de jaren 1786 tot 1793 waren er ook toen nog acht meesterknapen. Aan het college waren een secretaris en in later tijd ook nog een advocaat verbonden. De luitenant-houtvester werd verder bijgestaan door substituut-houtvesters, waarvoor in den regel de baljuwen en schouten gekozen werden, en eenaantal ondergeschikte personen,dienaars van de wildernis en duinmeijes genoemd. Behalve het vervolgen der jachtdelicten had de luitenant-houtvester de zorg voor de helmplanting en toezicht op het z.g. blokken of poten van honden
Men moest de honden een blok om den hals binden of een voorpoot afhakken.
dit laatste werd hem opgedragen bij Art.8 van de eerste renovatie
Merula; als voren, blz. 65.
dd. 1524 Maart 27, van het bovengenoemd plakkaat-generaal op de houtvesterij dd. 1517 December 26. Wat betreft de helmplanting, het toezicht hierop in de streek tusschen Maas en Zijpe werd den luitenant-houtvester bij het plakkaat
Merula; als voren, blz. 196.
dd. 1510 Maart 14 opgedragen, doch spoedig bleek het gebied, waarover zijn zorg zich moest uitstrekken te groot voor één persoon en werd dit over meerderen verdeeld. Bij een keur dd. 1515 October 31 van "den superintendent van de reparaties en onderhoudingen van dijcken en duijnen des lants van Holland en West-Friesland" werden de hoogheemraden van Delfland belast met het Toezicht op de helmplanting in Delfland. Die van Rijnland oefenden in hun gebied ditzelfde toezicht uit. Uit een ordonnantie
Merula; als voren, blz. 198. 5) Merula; als voren, blz. 207.
van het Hof van Holland dd. 11 December 1526 blijkt, dat de dorpen on der de duinen gelegen, behalve hun aandeel in de kosten omgeslagen over het gemeeneland van Rijnland bovendien elk nog een bepaald aantal morgen duingrond hadden te beplanten. Dit waren de dorpen Wassenaar, Berkerheide, Katwijk aan den Rijn met Valkenburg, Katwijk aan zee, Noordwijk, Noordwijkerhout, Langeveld, Heemstede, Hillegom, Lisse en Voorhout. Over deze helmplanting was het, dat de luitenant-houtvester het toezicht bleef behouden en de boeten uit verzuim daarvan voortspruitende werden door hem ontvangen. Boven den luitenant-houtvester stond de opperhoutvester van Holland en West-Friesland, welk ambt geworden is tot een eere-ambt, bijna onafgebroken verbonden aan dat van stadhouder van Holland en West-Friesland. Reeds in de ordonnantie
Merula; als voren, blz. 3.
dd, 1477 September 20 werd door Maximiliaan en Maria bepaald, dat voortaan de stadhouder van Holland tevens opperhoutvester zou zijn (zie Inv. no.89). Zoo werden de prinsen van Oranje als stadhouders van Holland steeds den titel van opperhoutvester. Prins Willem I kreeg in het jaar 1560 reeds het ambt van opperhoutvester, verloor dit tijdens de troebelen en kreeg het in 1572 bij zijn benoeming tot stadhouder weer terug.
Van vonnissen van houtvester en meesterknapen in zaken beneden de 100 gulden was geen appel maar slechts reformatie mogelijk, blijkens het plakkaat
Groot Plakkaatb. Dl. I, 1421.
der Staten van Holland dd. 1621 Juni 25; van vonnissen boven de 100 gulden was appel mogelijk op het Hof van Holland en vandaar op den Hoogen Raad. Gedurende de jaren 1661 tot 1674 berustte dit appel niet bij het Hof van Holland maar bij het leenhof van Holland en West-Friesland blijkens de instructie
Als voren: Dl. II, 2645.
voor dat leenhof dd. 1661 April 7; bij de opheffing van het leenhof in het jaar 1674 kwam het appel echter weer aan het Hof van Holland. Dit bleef zoo tot de afschaffing van het college der houtvesterij in het jaar 1795. Bij decreet der provisioneele representanten van het volk van Holland dd. 1795 Juli 28 waarbij alle jachtrechten werden afgeschaft, werd tevens bepaald, dat alle jachtgerechten, d.w.z. de houtvesterij van Holland, die van Brederode, van Gooiland, Voorne, Putten, Vianen, Ysselstein en Leerdam zouden worden opgeheven en dat de geschillen in zake de jacht voortaan door den gewonen rechter, d.w.z door schout en schepenen zouden worden behandeld, met appel op het Hof van Holland.
Geschiedenis van het archiefbeheer
De verwerving van het archief
De rechtstitel is (nog) onbekend.
3.01
Aanwijzingen voor de gebruiker
Openbaarheidsbeperkingen
Volledig openbaar.
Materiële beperkingen
Aanvraaginstructie
Openbare archiefstukken kunnen online worden aangevraagd en gereserveerd. U kunt dit ook via de terminals in de studiezaal van het Nationaal Archief doen. Om te kunnen reserveren dient u de volgende stappen te volgen:
U maakt een profiel aan op www.gahetna.nl, en logt vervolgens in
Via de archiefinventaris (alleen de beschrijvingen met rode nummers) selecteert u het gewenste archiefstuk door op de knop 'Reserveren' te klikken
In het volgende scherm geeft u aan op welke dag u het archiefstuk wilt inzien
Indien u zich bevindt in de studiezaal en een tafelnummer heeft ontvangen kunt u dit nummer vermelden. Als u geen tafelnummer heeft kunt u tafelnummer 777 laten staan
Vervolgens bevestigt u uw reservering door deze te versturen.
Verwant materiaal
Beschikbaarheid van kopieën
Beschrijving van de series en archiefbestanddelen
- CONTENTIEUZE RECHTSPRAAK., I.
  - Civiele en crimineele rollen, 1565-1793.; 1-28; 26 deelen en 2 pakken
    Hierin vindt men na het jaar 1735 slechts civiele zaken.
    - 1565-1572, 1
    - 1578-1592, 2
    - 1593-1596, 3
    - 1595-1601, 4
    - 1603-1604, 5
    - 1607-1609, 6
    - 1611-1620, 7
    - 1621-1627, 8
    - 1627-1634, 9
    - 1634-1641, 10
    - 1642-1646, 11
    - 1647 November 6 en 7., 12
    - 1649-1652, 13
    - 1652-1657, 14
    - 1658-1665, 15
    - 1666-1674, 16
    - 1675-1683, 17
    - 1683-1692, 18
    - 1692-1717, 19
    - 1718-1724, 20
    - 1725-1745, 21
    - 1750-1760, 22-23
      In duplo.
      - Eerste gedeelte, 22
      - Tweede gedeelte, 23
    - 1761-1769, 24
    - 1771-1780, 25-26
      - Eerste gedeelte, 25
      - Tweede gedeelte, 26
    - 1781-1785, 27
    - 1786-1793, 28
  - Crimineele rollen, 1735-1790.; 29-31; 3 deelen
    - 1735-1763, 29
    - 1763-1788, 30
    - 1789-1790, 31
  - Minuutacten van dagvaarding, 1597,1598 en 1600.; 32; 3 stukken
  - Concepten van vonnissen, 1597 en 1600.; 33; 3 stukken
  - Lijst van eenige vonnissen uit de rollen over de jaren, 1565-1572, en 1578-1592.; 34; 1 katern
    Deze lijst, aangelegd in den vorm van een tafel, is niet volledig.
  - Afschrift uit de rol van de rechtsdagen gehouden op de beide laatste dagen van Juli 1565. Gelijktijdig afschrift., 35; 1 stuk
    Zie no 26.
  - Aantekeningen betreffende crimineele vonnissen met verwijzing naar de rol, z.j. (na 1645).; 36; 1 stuk
  - Registers van de gijzelingen., 37-39; 3 deelen
    - 1621-1634, 37
    - 1716-1758, 38
    - 1758-1793, 39
  - Lijsten van gegijzelden, 1697-1714.; 40; 1 deel
  - Stukken gediend hebbende in processen, (eind der 16e tot 1e helft der 17e eeuw).; 41; 1 pak
  - Processtukken, 2e helft der 18e eeuw.; 42-45; 4 pakken
    Alphabetisch gerangschikt op de namen.
    - Eerste pak, 42
      - deel 1, 42I
      - deel 2, 42II
    - Tweede pak, 43
      - deel 1, 43I
      - deel 2, 43II
    - Derde pak, 44
      - deel 1, 44I
      - deel 2, 44II
    - Vierde pak, 45
      - deel 1, 45I
      - deel 2, 45II
- JACHTVERGUNNINGEN., II.
  - Registers van acten van vergunningen voor de jacht, 1755-1758 en 1766-1794.; 46-52; 7 deelen
    Zie inv.nrs. 90-94.
    - 1755 Februari - 1758 September., 46
    - 1766 Augustus - 1772 Juli., 47
    - 1772 Juli - 1775 Augustus., 48
    - 1776 Mei - 1780 Augustus., 49
    - 1781 Maart - 1783 October., 50
    - 1784 Maart - 1791 October., 51
    - 1792 Augustus - 1794 Oct., 52
  - Lijsten van personen die al of niet jachtvergunning hebben, 1594, 1633, 1634 en z.j.; 53; 6 stukken
  - Minuutacten van vergunning om vogels te mogen vangen, 1601, 1648, 1649.; 54; 1 omslag
  - Lijst van personen aan wie vergunning is verleend tot vogelen met netten, z.j. (17e eeuw); 55; 1 stuk
  - Lijsten van personen aan wie vergunning is verleend tot het vogelen met netten, 1749-1794.; 56; 1 deel
  - Minuut-akten van vergunning om honden ongeblokt en ongepoot te mogen houden, 1605, 1607, 1609 en 1623.; 57; 5 stukken
- HUISHOUDELYKE ZAKEN., III.
  - Minuten van de notulen en van de rol., 1677-1795.; 58-67; 10 pakken
    Met bijlagen
    - 1677-1756, 58
      - deel 1, 58I
      - deel 2, 58II
    - 1757-1763, 59
      - deel 1, 59I
      - deel 2, 59II
    - 1764-1767, 60
      - deel 1, 60I
      - deel 2, 60II
    - 1768-1774, 61
      - deel 1, 61I
      - deel 2, 61II
    - 1775-1781, 62
      - deel 1, 62I
      - deel 2, 62II
    - 1782-1785, 63
      - deel 1, 63I
      - deel 2, 63II
    - 1785-1788, 64
      - deel 1, 64I
      - deel 2, 64II
    - 1788-1789, 65
      - deel 1, 65I
      - deel 2, 65II
    - 1790-1792, 66
      - deel 1, 66I
      - deel 2, 66II
    - 1793-1795, 67
      - deel 1, 67I
      - deel 2, 67II
  - Notulen, 16 November 1728 - 16 Maart 1795.; 68-77; 10 deeltjes
    - 1728 November - 1743 November., 68
    - 1744 November - 1752 Juni., 69
    - 1752 Juni - 1754 October., 70
    - 1755 Mei - 1763 October., 71
    - 1764 October - 1767 December., 72
    - 1768 Mei - 1771 December., 73
    - 1772 Mei - 1784 Juli., 74
    - 1784 November - 1786 Augustus., 75
    - 1786 December - 1790 Mei., 76
    - 1790 Augustus - 1795 Maart., 77
  - Bijlagen van de notulen en resolutiën over de jaren 1728 tot 1758., 78; 1 band
  - Bijlagen van de notulen en resolutiën over de jaren 1759 tot Mei 1774., 79; 1 band
  - Resolutiën van houtvester en meesterknapen dd. Gelijktijdige afschriften., 22 November 1641 en 11 October 1647.; 80; 3 stukken
  - Publicatiën van den houtvester 1592-1647., 81; 1 omslag
    Deels gedrukte stukken.
  - Minuten van bevelschriften van den houtvester aan zijn substituut en aan dienaars van de wildernis, 1594 - 1621 en zj.; 82; 5 stukken
  - Afschriften van en extracten uit plakkaten en ordonnantiën betreffende de houtvesterij dd., 1353 tot 1650.; 83; 1 pak
    Deels gedrukte exemplaren.
  - Concepten van een ampliatie dd. 7 April 1593 van het plakkaat op de wildernis. Met brieven van den Hoogen Raad en het Hof van Holland hierover aan prins Maurits, 84; 5 stukken
    De brieven zijn overgelegd aan den houtvester om advies.
  - Concept van een renovatie van het plakkaat op de wildernis., z.j. (17e eeuw).; 85; 1 stuk
    Fragment
  - Lijsten van plakkaten betreffende de houtvesterij, z.j. (17e eeuw).; 86; 4 stukken
  - Relazen van den deurwaarder der wildernis betreffende de afkondiging van het plakkaat van de wildernis dd., 17 Maart 1595, 1596 en 1601.; 87; 2 stukken
  - Lijst van steden en dorpen waar het plakkaat van de wildernis gepubliceerd moet worden, 1650.; 88; 1 stuk
  - Acte van verpachting van de houtvesterij van Haarlemmerhout en het opperste duinmeierschap van Holland door den graaf van Holland aan zijn stadhouder Wolphert van Borseelen, 1478. Afschrift, z.j. (17e eeuw); 89; 1 stuk
  - Registers van commissiën, jachtpermissiën en resolutiën van de houtvesterij., 90-94; 5 deelen
    Zie inv.nrs. 46-52.
    - 1610-1648, 90
    - 1648-1700, 91
    - 1701-1726, 92
    - 1727-1748, 93
    - 1748-1754, 94
  - Register van commissiën van den houtvester voor de substituut-houtvesters en dienaars, 1620-1625.; 95; 1 katern
  - Acten van commissie voor substituut-houtvesters en dienaars van de wildernis. Grossen., 1596, 1620-1738 en 1645.; 97; 1 omslag
  - Afschriften van acten van commissiën voor den groot-valkenier van Holland en West-Friesland, houtvester, substituut-houtvesters en dienaars van de wildernis dd. 1418-1635., z.j. (17e eeuw).; 98; 1 omslag
  - Lijsten van substituut-houtvesters en dienaars van de wildernis, z.j. c. 1640.; 99; 3 stukken
  - Lijst van toezieners bij de houtvesterij aangesteld van 1788 tot 1792., 100; 1 stuk
  - Concept-instructiën voor de substituut-houtvesters, z.j. (c. 1645).; 101; 1 stuk
  - Register van beeediging van substituut-houtvesters en dienaars van de wildernis, 1593-1601.; 102; 1 deel
    Hierin ook lijsten van degenen die consent tot jagen hebben.
  - Concept formulier van eed voor de duinmeyers, z.j.; 103; 1 stuk
  - Lijst van duinmeyers die hun eed vernieuwd hebben, 1633.; 104; 1 stuk
  - Lijsten en formulieren betreffende de beëediging van duinmeyers, 1788.; 105; 1 omslag
  - Minuut-acte van beëediging van den heer van Bergen als meesterknaap, 1649.; 106; 1 stuk
  - Acte van consent voor Mr.Gualther de Raet om bij provisie het ambt van raad en advocaat van de houtvesterij van Holland en West-Friesland waar te nemen, 1641.; 107; 1 stuk
  - Ingekomen requesten, 1597-1776.; 108; 1 omslag
  - Concept-beschikkingen op de requesten, 1595, 1609 en z.j.; 109; 3 stuks
  - Afschriften van requesten ingekomen bij en uitgegaan van den houtvester, dd., 1595-1623, en z.j.; 110; 6 stukken
  - Requesten van den houtvester aan den prins van Oranje, aan het Hof en aan de Rekenkamer 1595, 1635 en z.j.; 111; 1 omslag
    Deels met beschikkingen.
  - Requesten van meesterknapen aan de Staten van Holland, z.j. (17e eeuw).; 112; 2 stukken
  - Concept-advies van den houtvester aan den opperhoutvester, 1637. 1637.; 113; 2 stukken
    Met bijlage
  - Concept-adviezen van den houtvester op requesten ingekomen bij de Staten van Holland en West-Friesland en bij den opperhoutvester, 1775-1794.; 114; 1 pak
    - deel 1, 114I
    - deel 2, 114II
  - Brieven ingekomen bij Jan van Muijden als secretaris van de houtvesterij, 1593-1598.; 115; 1 omslag
    Deze brieven zijn bijna alle afkomstig van de houtvesters Wilhelm van Bloijs van Treslong en Johan van Duivenvoorde.
  - Brieven ingekomen bij de meesterknapen, 1597 en 1598.; 116; 2 stukken
  - Brieven ingekomen bij Johan van Duivenvoorde en Woude, heer van Warmond enz. als houtvester, 1594-1609.; 117; 1 omslag
    Deze woonde op het huis te Warmond.
  - Brieven ingekomen bij Johan van den Kerckhove gezegd Polyander, heer van Heenvliet, als houtvester., 1632-1647.; 118; 1 omslag
    Deze woonde te 's-Gravenhage.
  - Ingekomen en concepten van uitgaande brieven, 1788-1795.; 119; 1 pak
    - deel 1, 119I
    - deel 2, 119II
  - Brief van den houtvester aan den Prins van Oranje, 1601.; 120; 1 stuk
    Deze brief is wellicht niet verzonden.
  - Brief van den houtvester aan de gasthuismeesters van Katwijk a/d Rijn. Gelijktijdig afschrift., 1610.; 121; 1 stuk
  - Concept-brief van den houtvester aan den heer van Assendelft, 1637.; 122; 3 stukken
  - Brief van een wildschut aan Gerard Sas, substituut-houtvester te 's-Gravenhage., 1644.; 123; 1 stuk
  - Stukken ingekomen bij en concepten van Martinus Gousset als secretaris van de houtvesterij, 1736-1762.; 124; 1 pak
    De stukken bevinden zich in vijf linnen zakjes met het opschrift "Allerhande losse papieren".
  - Memorien van allerlei zaken, de jacht betreffende, overgelegd aan den houtvester, 1595, 1608, 1647 en z.j. (17e eeuw).; 125; 1 omslag
  - Stukken overgelegd aan den houtvester betreffende het verzoek van den heer van Berkenrode te Haarlem, tot bescherming van zijn reigerij bij Berkenrode., 1637.; 126; 3 stukken
  - Aanteekeningen van den houtvester betreffende punten van bespreking met den Prins van Oranje als opperhoutvester, z.j. (17e eeuw); 127; 2 stukken
  - Overeenkomsten van den houtvester van Holland en West-Friesland met dien van Egmond en met dien van Brederode en 't Hooge Afschriften z.j. (gelijktijdig?), 1593.; 128; 2 stukken
    betreffende onderlinge assistentie in jachtzaken.
  - Concept-overeenkomst tusschen den houtvester en schout en schepenen van Schoorl betreffende het halen van zand door inwoners van Schoorl., 1597.; 129; 1 stuk
    Zie Inv. nos. 130 en 132.
  - Arbritale uitspraak van Gecommitteerde Raden der Staten van Holland en West-Friesland in de geschillen tusschen den houtvester ter eener zijde en schout en schepenen van Schoorl ter andere zijde betreffende het halen van zand door inwoners van Schoorl. Grosse., 1597.; 130; 1 stuk
    Zie Inv. no 132 en 129
  - Acten van verpachting van de Schoorlsche duinen door de Rekenkamen van Holland aan schout, schepenen en regeerders van Schoorl, Afschriften dd., 1611. 1604.; 131; 3 stukken
  - Ingekomen certificatiën betreffende het recht van inwoners van Schoorl, Valkenburg en Katwijk om zand te halen. Met bijbehoorende brief 1613., 1610 en 1613.; 132; 4 stukken
    Zie Inv. nrs. 130 en 129.
  - Bevelschriften van den prins van Oranje voor den provoost-generaal om den houtvester behulpzaam te zijn bij het gevangen nemen van personen. Grossen., 1609-1648.; 133; 5 stukken
  - Bevelschriften tot het schieten van wild ingekomen bij Claes Gerritsz., wildschut van de graaflijkheid van Holland in Velzen., 1633-1636.; 134; 1 omslag
  - Inventaris der stukken behoorende tot het archief van de houtvesterij overgelevrd aan Johan van Duvenvoorde als houtvester, 1595.; 135; 1 stuk
  - Inventaris van stukken behoorende tot het archief van de houtvesterij overgeleverd door de vrouwe van Groenevelt aan den secretaris der houtvesterij, 1633.; 136; 1 stuk
    Bedoeld is de weduwe van den houtvester Reinier van Oldenbarnevelt, heer van Groenevelt (Inv.nr. 194), die in 1623 onthoofd werd.
  - Kaart van Loosduinen en Eikenduinen en omgeving z.j. [17 eeuw], 137; 1 stuk
  - Kaart van Honsholredijk en omgeving z.j., (17e eeuw); 138; 1 stuk
- FINANCIEELE ZAKEN., IV.
  - Lijsten van ontvangsten en uitgaven opgemaakt door den secretaris der houtvesterij wegens helmplanting en helmschouw, 1580 en 1594-1608.; 139; 1 omslag
  - Stukken opgemaakt door den secretaris der houtvesterij betreffende den omslag van de kosten van helmplanting en helmschouw over de verschillende dorpen, 1610.; 140; 1 omslag
  - Register van ontvangsten en uitgaven gehouden door den secretari der houtvesterij wegens holmplanting en helmschouw, 1701-1727.; 141; 1 deel
  - Rekeningen van den helmschouw overgelegd door den secretaris van de houtvesterij aan houtvester en meesterknapen. Afgehoord, 1628-1631.; 142; 4 stukken
  - Notitieboek van ontvangsten en uitgaven rakende de houtvesterij., 1775-1787.; 143; 1 deel
  - Lijst van uitgaven gedaan van het geld afkomstig van het blokken van honden., 1608.; 144; 1 stuk
  - Ingekomen attestatiën betreffende het recht van de dienaars van de wildernis op het geld afkomstig van het blokken van de honden., 1620.; 145; 2 stukken
  - Lijsten van dorpen die met den houtvester een accoord hebben gesloten betreffende het blokken en poten van honden., 1609, 1610 en 1623.; 146; 3 stukken
  - Afschrift van een acte van consent dd. 1606 verleend door den houtvester om honden ongeblokt en ongepoot te mogen houden., 1619; 147; 1 stuk
  - Rekeningen van ontvangsten en uitgaven van den substituut houtvester van het Noorderkwartier., 1594-1599.; 148; 2 stukken
  - Overeenkomst tusschen en houtvester en den substituut houtvester over het Noorderkwartier betreffende de boeten. Afschriften z.j., 1612 (17e eeuw); 149; 2 stukken
  - Overeenkomst tusschen den houtvester en de Rekenkamer betreffende de redemptie door den houtvester van de helft der boeten. 1603. Afschrift, 1610.; 150; 1 stuk
  - Overeenkomsten tusschen den houtvester en de Rekenkamer betreffende de redemptie door den houtvester van de helft der boeten. Grosse., 1610 en 1633.; 151; 2 stukken
  - Specificatie van onkosten gemaakt door een substituut houtvester in zake de gijzeling van Pieter Pietersz. van der Burch en Arent Gerritsz. van der Wolff te Schiedam., 1607.; 152; 1 stuk
  - Liquidatien tusschen den houtvester en den rentmeester-generaal van Noordholland., 1635en 1643.; 153; 1 omslag
  - Lijsten van de profijten en emolumenten der houtvester toekomende volgens de rekeningen van den rentmeester van de houtvesterij., 1560, 1594 en z.j. (16e eeuw-17e eeuw); 154; 7 stukken
  - Rekeningen en verantwoordingen door den Schout van Lisse aan den hourvester betreffende de opbrengst van het z.g zwiepgeld, een belasting op paarden., 1596-1604.; 155; 5 stukken
  - Overeenkomst tusschen den houtvester en de buidelbewaarders van Noordwijk aan zee betreffende de levering van haring aan den houtvester., 1625.; 156; 2 stukken
    in duplo
  - Rekeningen en verantwoordingen van dienaars van de wilderins en andere personen betreffende de levering van haring door de visschers aan den houtvester in ruil voor z.g. haringkonijnen., 1593-1609.; 157; 1 omslag
  - Quitantien ingekomen bij den secretaris van de houtvesterij., 1600 1635 en z.j.; 158; 3 stukken
  - Declaratie van voorschot gedaan door den secretaris ten behoeve van den houtvester, over de jaren 1642 tot 1644., 159; 1 stuk
  - Minuut acte van borgtocht van Johan van den Kerckhoven gezegd Polyander, ten behoeve van de Rekenkamer wegens de koopsom van vier akkeren elzen hout gekocht door den substituut-houtvester Cornelis Jacobsz. van Heenvliet., 1635.; 160; 1 stuk
- STUKKEN BETREFFENDE HET HUIS TEYLINGEN., V.
  In een ordonnantie dd. 20 September 1477 van Maximiliaan en Maria werd aan den luitenant-houtvester als residentie het huis Teilingen bij Sassenheim aan gewezen. Dit werd tijdens den opstand tegen Spanje geheel verwoest. Uit de brieven ingekomen bij den luitenant-houtvester in de jaren 1594 tot 1609 (Inv. no. 117) blijkt dat deze toen op het huis te Warmond woonde. In 1615 werd het huis Teilingen weer opgebouwd (Tegenw. Staat, Holland 111 blz. 322).
  - Overeenkomst tusschen den houtvester en de Rekenkamer betreffende het huis Teylingen,1598 en 1604. Afschriften, 161; 2 stukken
  - Minuut acte van verhuur door den houtvester van land behoorende bij het huis Teylingen., 1599 en 1630.; 162; 2 stukken
  - Afschriften van acten van verhuur van land behoorende bij het huis Teylingen door den houtvester 1586 en 1593. (Gelijktijdige afschriften?), 163; 1 omslag